臺灣高等法院臺南分院刑事判決
110年度上易字第82號
上  訴  人  臺灣嘉義地方檢察署檢察官林津鋒
被      告  陳俊宇


上列上訴人因被告偽造文書案件，不服臺灣嘉義地方法院109年
度易字第733號民國109年12月31日第一審判決（起訴案號：臺灣
嘉義地方檢察署109年度偵字第1619號），提起上訴，本院判決
如下：
    主  文
上訴駁回。
    理  由
一、公訴意旨略以：被告可預見無正當理由徵求他人提供金融帳
    戶者，可能係利用該帳戶隱匿身份而從事與犯罪有關之行為
    ，以逃避檢警人員之追緝，猶基於縱使有人利用其金融帳戶
    作為收取所販售偽造車牌之所得，亦不違其本意之幫助行使
    偽造特種文書之犯意，於民國107年11月29日前某日，在不
    詳地點，將其所申請之臺灣中小企業銀行000-000000000000
    0000號帳戶（下稱系爭帳戶）之存摺及提款卡，提供予姓名
    年籍不詳之露天拍賣網站賣家（下稱甲賣家）。嗣該甲賣家
    於不詳地點，上網連結至露天拍賣網站張貼欲出售偽造車牌
    之訊息，歐佳銘看到甲賣家刊登的訊息，與甲賣家聯繫後，
    向甲賣家購入偽造之「XS-67」號紅牌重型機車車牌1組（共
    計2面），並於107年11月29日將新臺幣（下同）3100元價款
    匯至被告提供之系爭帳戶內，歐佳銘嗣後將該車牌懸掛於其
    自用之無牌重型機車使用，足以生損害於道路交通管理機關
    對於車牌號碼管理之正確性（歐佳銘業經檢察官為緩起訴處
    分確定）。檢察官因而認為被告涉犯刑法第30條第1項、第2
    16、212條之幫助行使偽造特種文書罪嫌。
二、犯罪事實應依證據認定之，不能證明被告犯罪者，應諭知無
    罪之判決，刑事訴訟法第154條第2項、第301條第1項分別定
    有明文。又刑事訴訟法第161條第1項規定：檢察官就被告犯
    罪事實，應負舉證責任，並指出證明之方法。因此，檢察官
    對於起訴之犯罪事實，應負提出證據及說服之實質舉證責任
    。倘其所提出之證據，不足為被告有罪之積極證明，或其指
    出證明之方法，無從說服法院以形成被告有罪之心證，基於
    無罪推定之原則，自應為被告無罪判決之諭知。
三、公訴意旨認為被告涉犯上開罪嫌，無非係以被告於偵查中之
    供述、歐佳銘之供述、新北市政府警察局新店分局扣押筆錄
    、扣押物品目錄表、查獲現場照片及監視錄影畫面截圖、車
    輛詳細資料報表、玉山銀行個金集中部108年10月2日函暨歐
    佳銘帳戶資料、臺灣中小企業銀行國內作業中心108年10月1
    7日函暨被告帳戶資料等證據，為其主要論據。
四、被告經過訊問後，雖然坦承曾將其所申辦之系爭帳戶提款卡
    、密碼交予真實身分不詳之人，且對於系爭帳戶嗣後流入甲
    賣家手中，經甲賣家作為販賣偽造車牌後，指定買受人歐佳
    銘匯款的匯款帳戶等情並不爭執，惟供稱：伊不知道該不詳
    之人日後會將帳戶拿去做何種用途等語。
五、經查：
  ㈠系爭帳戶為被告所申辦，被告並於107年11月29日前某日將系
    爭帳戶之提款卡、密碼交予不詳之人使用一節，為被告所自
    承（見嘉檢偵卷第22、35頁、原審卷第31、35頁），並有臺
    灣中小企業銀行國內作業中心108年10月17日函暨所附被告
    客戶基本資料在卷可參（見北檢偵21244卷第99至100頁）。
　㈡上開甲賣家上網連結至露天拍賣網站，張貼欲出售偽造車牌
    之訊息，歐佳銘與甲賣家聯繫後，購入偽造之「XS-67」號
    紅牌重型機車車牌1組（共計2面），將之懸掛於其自用之無
    牌重型機車使用，並於107年11月29日將3100元價款匯至被
    告系爭帳戶內等節，亦據歐佳銘於警詢、偵查中證述明確（
    見北檢偵21244卷第11至15、83至84、115至116頁），並有
    新北市政府警察局新店分局扣押筆錄、扣押物品目錄表、查
    獲現場照片及監視錄影畫面截圖、車輛詳細資料報表、玉山
    銀行個金集中部108年10月2日函暨歐佳銘帳戶資料在卷可證
    （見北檢偵21244卷第19至27、31至37、51、91至93頁）。
  ㈢依檢察官的公訴意旨，乃係認為被告提供上開金融帳戶，幫
    助甲賣家進行販賣（行使）偽造車牌等犯行等語，然查：
　⒈現今提供帳戶資料供詐騙集團進行詐欺犯罪甚為猖獗，為避
    免大眾受騙，此類犯罪手法廣為傳播媒體所報導，並為政府
    機關所強力宣導防制，以人頭帳戶對被害人施用詐術之犯罪
    手法，雖廣為週知，惟並非提供帳戶之人，一概對於使用帳
    戶之人（例如甲賣家）的任何正犯犯罪行為，均可推論為具
    備幫助該犯行之故意，因為「販賣偽造車牌」此種行為，畢
    竟不若上開詐欺取財的財產犯罪普遍，新聞媒體也較少報導
    披露此種新聞，因此一般人對此種行為較少聽聞，則被告於
    原審、本院審理中辯稱：伊不知道系爭帳戶會被拿去做販賣
    偽造車牌的帳戶等語（原審卷第32頁、本院卷第48頁），即
    有可能。
　⒉其次，刑法偽造文書罪章中，所謂之「行使」，係「以偽作
    真」，即以偽造之文書作為真正文書而使用之謂，故其行使
    對象須為行為人以外之不知情者，使人誤信該文書為真實內
    容。我國車牌均為車輛監理機關所核發，並無私人間買賣真
    正車牌之可能，歐佳銘於網路上向甲賣家洽購上開偽造車牌
    前，早已知悉上開車牌為偽造方購入，則甲賣家於拍賣網站
    販售時，並未「以偽做真」，因此甲賣家單純販售偽造車牌
    之行為，即非所謂「行使」偽造特種文書。甲賣家既無成立
    正犯之可能，被告亦無從就此部分成立幫助犯。
　㈣如認檢察官之公訴意旨，係認為被告提供系爭帳戶給甲賣家
    ，進而幫助歐佳銘「行使上開偽造車牌」，即檢察官所指被
    告所幫助之「正犯」乃歐佳銘云云。然查：
　⒈幫助犯係幫助他人（實施犯罪之正犯）實行犯罪行為，幫助
    犯須有幫助他人實行犯罪之故意，亦即行為人（幫助犯）主
    觀上認識被幫助者正欲從事犯罪或係正在從事犯罪，而其行
    為足以幫助他人實現犯罪構成要件者，才會成立幫助犯。
　⒉誠如上述，被告提供系爭帳戶給姓名年籍不詳的人，主觀上
    應該不知道該收取帳戶者後來是要拿來作為販賣偽造車牌的
    指定匯款帳戶，而被告並無與嗣後上網購買偽造車牌的歐佳
    銘有所聯繫，因此更難想像被告提供系爭帳戶給來路不明的
    人乙事，與歐佳銘洽購上開偽造車牌並懸掛行使乙事，二者
    間有何「助益」、「關連」？意即，被告提供系爭帳戶給來
    路不明的人士，至多僅係供該收取帳戶之人（即甲賣家）作
    為交易偽造車牌之帳戶，至多僅有隱匿甲賣家遭循線查緝之
    助益，對於歐佳銘洽購上開偽造車牌，並於購入後懸掛行使
    ，絲毫未有精神上或實質上之助力，而無可能成立幫助歐佳
    銘行使偽造車牌犯行。
六、綜上所述，檢察官所提出的各項事證，無從證明被告幫助行
    使偽造特種文書犯行，被告的犯行即屬無法證明，原審依法
    對被告無罪之諭知，其認事用法並無違誤，檢察官猶執在原
    審的相關主張提起上訴，主張被告有罪云云，並無理由，應
    予駁回。
據上論結，應依刑事訴訟法第368條，判決如主文。
本案經檢察官廖俊豪提起公訴，檢察官林志峯到庭執行職務。
中　　華　　民　　國　　110 　年　　4 　　月　　7 　　日
                  刑事第五庭    審判長法　官  黃國永
                                      法　官  翁世容
                                      法　官  蔡川富
以上正本證明與原本無異。
不得上訴。
　　　　　　　　　　　　　　　　　　　書記官  黃心怡
中　　華　　民　　國　　110 　年　　4 　　月　　7 　　日